【裁判字號】    95,訴,2520
【裁判日期】    970827
【裁判案由】    貪污治罪條例等
【裁判全文】
臺灣高雄地方法院刑事判決              95年度訴字第2520號
公  訴  人  臺灣高雄地方法院檢察署檢察官
被      告  甲○○
被      告  丙○○
上二人共同
選任辯護人  陳益軒律師
上列被告因貪污治罪條例等案件，經檢察官提起公訴（94年度偵
字第25998 號），本院判決如下：
    主  文
甲○○、丙○○均無罪。
    理  由
一、公訴意旨略以：被告甲○○係停泊在高雄縣林園鄉汕尾漁港
    編號「CTR-KH-5887 」膠筏漁船之負責人、被告丙○○係編
    號「CTR-KH-6012 」膠筏漁船之負責人，2 人意圖為自己不
    法之所有，明知寅○○（汕尾安檢所上尉所長）、戊○○、
    庚○○（原名陳宏榮）、丑○○、己○○等人（均為行政院
    海岸巡防署南區巡防局岸巡第六岸巡總隊汕尾安檢所安檢士
    ），負責執行入出港船舶安全檢查、漁船進出港登記簿之登
    載業務，為依據法令從事公務之人員，竟基於對執行公務人
    員關於違背職務之行為，交付賄賂或其他不正利益之概括犯
    意，自民國94年5 、6 月間起，連續分別於附表所示時、地
    分次招待明知渠等膠筏漁船均未確實出港捕漁之戊○○等人
    ，前往高雄縣鳳山市五甲地區「越南咖啡KTV 」、林園鄉「
    上海花KTV 」及屏東縣東港「大俐KTV 」等有女陪侍之KTV
    ，以招待飲宴之方式給予不正利益，並陸續要求戊○○等人
    ，在其等執行安檢所勤務時，於職務上所掌管之漁船進出港
    檢查登記簿（俗稱報關簿）上檢查人員簽證欄上簽名，以證
    示該等膠筏漁船有如登載之時間出港作業之不實記載（詳如
    報關簿），作為對價。甲○○、丙○○再以此記載不實之進
    出港登記簿，持以向中國石油股份有限公司油品行銷事業部
    高雄營運處「中芸漁船加油站」（下稱中芸加油站）、「東
    港漁船加油站」（下稱東港加油站）、「汕尾漁船加油站」
    （下稱汕尾加油站），申購甲種漁船用油（相當於普通柴油
    ），使不知情之中油公司人員，誤以為確係漁民作業所需，
    而以政府補貼較同級柴油為低價之甲種漁船用油油價，如數
    供油，甲○○於94年5 、6 月間，以其所有「CTR-KH-5887
    」膠筏漁船，共計請領得8 萬2500公升（時價每公升新台幣
    10.5元）之柴油，丙○○以其所有編號「CTR-KH-6012 」共
    計請領得7 萬1300公升之柴油，再將領得之漁業用油轉售以
    謀取不法利益，並生損害於高雄縣林園區漁會、東港、中芸
    及汕尾加油站及汕尾安檢所進出港檢查簿登記管理正確性，
    因認甲○○及丙○○均係犯貪污治罪條例第11條第1 項對於
    公務人員關於違背職務之行為行賄罪嫌及刑法第339 條第1
    項詐欺取財罪嫌云云。
二、按犯罪事實應依證據認定之，無證據不得認定犯罪事實；不
    能證明被告犯罪者，應諭知無罪之判決，刑事訴訟法第154
    條第2 項、第301 條第1 項分別定有明文。而認定犯罪事實
    應憑積極證據，倘積極證據不足以為不利於被告事實之認定
    時，即應為有利被告之認定，更不必有何有利之證據，最高
    法院30年上字第816 號著有判例，所謂「積極證據足以為不
    利被告事實之認定」，依據同院76年臺上字第4986號判例意
    旨，係指據為訴訟上證明之全盤證據資料，在客觀上以達於
    通常一般之人均不致於有所懷疑，而得確信被告確曾犯罪之
    程度；若未達到此一程度，而有合理懷疑之存在時，即無從
    為被告有罪之確信。又「貪污治罪條例第四條第一項第五款
    之對於違背職務之行為收受賄賂罪，係以公務員違背職務之
    行為與收受賄賂間，具有對價之關係存在為成立要件，且所
    謂對價關係，乃指他人交付財物，係出於對公務員違背職務
    行為行賄之意思，而公務員主觀上，亦有收受賄賂以為違背
    職務行為報酬之意，始足當之。」，最高法院97年度台上字
    第1061號可資參照，故違背職務行賄罪之成立，自以行賄者
    係出於冀求公務員為違背職務之行為，而行求、期約或交付
    賄賂予公務員以為報酬，為其犯罪之成立要件。
三、本件公訴人認被告甲○○涉有前開犯嫌，無非係以：被告甲○○於警偵訊中曾坦承有招待戊○○等人飲宴、被告丙○○
    於警偵訊中曾坦承以捕魚為業，進出過汕尾安檢所，及見過
    戊○○等人，並承認通訊監察譯文中0000000000之行動電話
    為其94年5 、6 月所使用、證人戊○○、庚○○、丑○○於
    海岸巡防總局南部地區巡防局及偵訊中曾證述有接受甲○○
    及丙○○在有女陪侍之KTV 飲宴，進而在渠等所管之漁船進
    出港登記簿上為不實之記載、證人黃富正證述曾經去過有女
    陪侍KTV 之飲宴、戊○○之通訊監察譯文證明有起訴書所載
    之犯罪事實、被告甲○○漁船進出港登記簿1 份，證明甲○○以該登記不實之進出港登記簿詐得漁業用優惠柴油、被告
    丙○○之臺灣區漁船油配油手冊、高雄縣政府漁業執照、管
    筏執照、漁船進出港登記簿各1 份，證明丙○○以捕魚為業
    ，並以其所有之編號CTR-KH-6012 之膠筏出港登記簿申請優
    惠漁業用柴油、國防部南部地方軍事法院檢察署軍事檢察官
    起訴書、證明寅○○、戊○○、庚○○、丑○○、己○○、
    黃富正等人因涉嫌貪污收受賄賂案件已於94年10月7 日提公
    訴、高雄高雄縣林園區漁會函及其檢附之附件，證明(1)
    CTR-KH- 6012漁筏於94年5 、6 月間加油量為7 萬1300公升
    之柴油，CTRKH-5887於94年5 、6 月間之加油量為8 萬2500
    公升（時價每公升10.5元）。(2)申領優惠漁業用油需檢附申
    請書、漁船出港報關簿、配油手冊，程序為填具加油申請申
    請書後合算出海時數等為其論據。
四、訊據被告甲○○、丙○○均否認有前開犯行，甲○○辯稱膠
    筏實際上有開出去，登載是確實的，伊雖有去吃飯但沒有賄
    賂，伊只有去流星花園那1 次而已，丙○○則辯稱伊沒有賄
    賂也沒有和他們去吃飯，被告2 人之共同選任辯護人則以並
    無證據證明被告有行賄事實，戊○○等人並未於民漁之進出
    管制簿為不實之進出港記載，公訴人亦未說明戊○○等人究
    係於何次登記簿上為不實之記載，及刑法之行賄、收賄罪係
    以賄賂與公務員之職務行為或違背職務行為間有一定對價關
    係為前提，公訴人認定被告有為不當飲宴時間係發生在94年
    6 、7 月間，對照公訴人認定涉及不實登載進出簿之記載，
    時間尚早於飲宴時間，之間並無任何關聯性，不足以認定被
    告有涉及違背職務行賄罪之行為等，經查：
  (一)證據能力部分：
    (1)證人鍾會焜、戊○○、庚○○（原名陳宏榮）、丑○○、
      己○○、癸○○（原名黃富正）等人於海巡署高雄縣機動
      查緝隊（警訊）之供述，涉及本案被告部分，屬被告以外
      之人於審判外所為言詞陳述，原則上不具有證據能力，惟
      該等陳述，與渠等於審判中以證人身分所為陳述內容不時
      ，其先前之陳述若具有較可信之具有較可信之特別情況，
      且為證明犯罪事實存否所必要者，依軍事審判法第125 條
      準用刑事訴訟法第158 條之2 規定，得為證據。證人鍾會
      焜、戊○○、庚○○、丑○○、己○○、癸○○等人，於
      海巡署高雄縣機動查緝隊調查中，就渠等如何於職務上所
      掌管之進出港紀錄簿內作不實之進出港登載，並於上述盜
      油業者之報關簿上簽章，協助盜油業者藉以申請政府補助
      優惠漁業用油，且接受盜油業者招待前往KTV 飲宴等情，
      供述甚詳且無保留，然渠等於本院審理中到庭作證時，則
      一概否認涉有上開犯行，與警詢中之陳述顯有不符，本院
      審酌證人鍾會焜等於警訊中所為陳述，距離案發時間較近
      ，距離案發時間較近，尚未警覺盜油案等將遭軍事檢察官
      起訴或軍事法院判決，內心較無顧忌，證人彼此間亦尚無
      明顯勾串情事，具有較可信之特別情況，且為證明本件被
      告犯罪事實存否所必要者，依上開規定，得為證據。
    (2)證人鍾會焜、戊○○、庚○○、丑○○、己○○、癸○○
      等人，於偵查中向軍事檢察官所為之陳述，涉及本案被告
      部分，屬被告以外之人於審判外所為言詞陳述，雖均未經
      依法具結擔保其正確性，惟查刑事訴訟法第158 條之3 規
      定：「證人、鑑定人依法應具結而未具結者，其證言或鑑
      定意見，不得作為證據。」所謂「依法應具結而未具結者
      」，係指檢察官或法官依刑事訴訟法第一百七十五條之規
      定，以證人身份傳喚被告以外之人（證人、告發人、告訴
      人、被害人、共犯或共同被告）到庭作證，或雖非以證人
      身份傳喚到庭，而於訊問調查過程中，轉換為證人身份為
      調查時，此時其等供述之身份為證人，則檢察官、法官自
      應依本法第186 條有關具結之規定，命證人供前或供後具
      結，其陳述始符合第158 條之3 之規定，而有證據能力。
      若檢察官或法官非以證人身份傳喚而以告發人、告訴人、
      被害人或共犯、共同被告身份傳喚到庭為訊問時（例如刑
      事訴訟法第71條、第219 條之6 第2 項、第236 條之1 第
      1 項、第248 條之1 、第271 條第2 項、第271 條之1 第
      1 項），其身份既非證人，即與「依法應具結」之要件不
      合，縱未命其具結，純屬檢察官或法官調查證據職權之適
      法行使，當無違法可言。而前揭不論係本案或他案在檢察
      官面前作成未經具結之陳述筆錄，係屬被告以外之人於偵
      查中向檢察官所為之陳述，本質上屬於傳聞證據，基於保
      障被告在憲法上之基本訴訟權，除該被告以外之人死亡、
      身心障礙致記憶喪失或無法陳述、滯留國外或所在不明而
      無法傳喚或傳喚不到、或到庭後拒絕陳述等情形外，如已
      經法院傳喚到庭具結而為陳述，並經被告之反對詰問，前
      揭非以證人身份而在檢察官面前未經具結之陳述筆錄，除
      顯有不可信之情況者外，得為證據，並應於判決內敘明其
      符合傳聞證據例外之理由；又前揭非以證人之身份在審判
      中之陳述筆錄，倘該被告以外之人已經法院以證人身份傳
      喚到庭並經具結作證，且由被告為反對詰問，或有前揭傳
      喚不能或詰問不能之情形外，該未經具結之陳述筆錄因屬
      審判上之陳述，自有證據能力；若係在另案法官面前作成
      之陳述筆錄，本質上亦屬傳聞證據，自得依本法第159 條
      之1 第1 項之規定，認有證據能力。不能因陳述人未經具
      結，即一律適用本法第158 條之3 之規定，排除其證據能
      力，此有最高法院96年度台上字第3527號判決足資參照，
      證人鍾會焜、戊○○、庚○○、丑○○、己○○、癸○○
      既均經本院依法於審判期日傳喚並賦予被告及其選任辯護
      人交互詰問之權利，依上開說明即有證據能力。
    (3)證人戊○○、庚○○、丑○○於臺灣高雄地方法院檢察署
      檢察官偵查時所為之證述，選任辯護人於本院準備程序時
      雖以證人等於偵查中之證述前後供述不一，依刑事訴訟法
      第159 條之1 第2 項規定無證據能力云云，惟查被告以外
      之人於偵查中向檢察官所為之陳述，除顯有不可信之情況
      者外，得為證據，刑事訴訟法第159 條之1 第2 項定有明
      文，考其立法理由係認現行刑事訴訟法規定檢察官代表國
      家偵查犯罪、實施公訴，依法其有訊問被告、證人及鑑定
      人之權，證人、鑑定人且須具結，而實務運作時，偵查中
      檢察官向被告以外之人所取得之陳述，原則上均能遵守法
      律規定，不至於違法取供，其可信度極高，因此除顯有不
      可信之情況者外，認具有證據能力得為證據，亦即檢察官
      之訊問筆錄，原則上均有證據能力，例外時始無證據能力
      。故被告以外之人前於偵查中已經具結而作出之證述，除
      反對該項供述得具有證據能力之一方（一般而言為被告暨
      辯護人之一方），已釋明「顯有不可信之情況」之理由外
      ，不得以該證人未能接受他造之反對詰問為說詞，遽指該
      證人於偵查中之陳述不具證據能力。證人戊○○、庚○○
      、丑○○於檢察官偵查時具結所為證述，被告暨其辯護人
      之一方亦未曾提及檢察官在偵查時，有任何不法取供之情
      形，且依形式上觀察上開證詞客觀上並無顯不可信之情況
      ，本院更已於審判期日再傳喚戊○○、庚○○、丑○○至
      本院作證，使被告及指定辯護人有加以反對詰問之機會，
      則戊○○、庚○○、丑○○於偵查中之證言，自均具有證
      據能力。
    (4)證人鍾會焜、戊○○、庚○○、丑○○、己○○、癸○○
      等人於國防部南部地方軍事法院、國防部高等軍事法院高
      雄分院審理中所為陳述及證詞，依軍事審判法第125 條準
      用刑事訴訟法第159 條之1 第1 項規定及上述最高法院判
      決所表示之見解，本院既已依法於審判期日傳喚並賦予被
      告及其選任辯護人交互詰問之權利，依上開說明該等證人
      於軍事法院之證述即有證據能力。
    (5)卷附之汕尾安檢所船筏進出港紀錄一覽表、南部地區巡防
      局第六海岸巡防總隊函附本院所附之被告甲○○94年5 、
      6 月份船筏進出港記錄一覽表（本院卷一第217-218 頁）
      、海岸巡防總局南部地區巡防局函附本院所附之被告丙○○之94年5 、6 月船筏進出港記錄一覽表、漁業管理資訊
      查詢系統（本院卷一第220-225 頁）、海岸巡防總局南部
      地區巡防局函附本院所附之編號CTRKH5887 及編號CTRKH
      6012船筏審查記錄暨航跡圖（本院卷一第227-244 頁），
      係公務員依法定程序，根據見聞內容，按經常之作業程序
      ，不間斷、有規律而準確記載所作成，且係完成於業務終
      了前後，無預見日後可能會被提供作為證據之偽造動機，
      又查無證據證明該資料顯有不可信之情況，依刑事訴訟法
      第159 條之4 第1 款規，得作為證據。
    (6)國防部南部地方軍事法院檢察署軍事檢察官起訴書、國防
      部南部地方軍事法院判決書、國防部高等軍事法院高雄分
      院判決書，為與本案有關之軍事有權偵查、審判機關所製
      作之處分書及裁判書，並非傳聞證據，自有證據能力。
    (7)又按被告以外之人於審判外之陳述，雖不符刑事訴訟法第
      159 條之1 至第159 條之4 等4 條之規定，然若當事人於
      審判程序中同意作為證據，法院審酌該言詞陳述或書面陳
      述作成時之情況，認為適當者，亦得為證據；又當事人、
      代理人或辯護人於法院調查證據時，知有刑事訴訟法第
      159 條第1 項不得為證據之情形，而未於言詞辯論終結前
      聲明異議者，視為有前項之同意，同法第159 條之5 定有
      明文。此立法意旨在於傳聞證據未經當事人之反對詰問予
      以核實，原則上先予排除。惟若當事人已放棄反對詰問權
      ，於審判程序中表明同意該等傳聞證據可作為證據；或於
      言詞辯論終結前未聲明異議，基於尊重當事人對傳聞證據
      之處分權，及證據資料愈豐富，愈有助於真實發見之理念
      ，且強化言詞辯論主義，使訴訟程序得以順暢進行，上開
      傳聞證據亦均具有證據能力。本案除了本段上述證據外，
      公訴人、辯護人及被告對於本院以下引用之其他證據資料
      ，均未爭執其證據能力，本院審酌該等證據作成時之情況
      ，認為並無不適當者，依上開說明，均認應有證據能力。
  (二)按就被告甲○○確係編號CTR-KH-5887 膠筏漁船之負責人
      ；被告丙○○確係CTR-KH-6012 膠筏漁船之負責人；戊○○等人確係汕尾安檢所安檢士，及被告二人有於94年5 、
      6 月間申購甲種漁船用油，甲○○請領82500 公升柴油、
      丙○○請領71300 公升柴油，除被告不加爭執外，並有卷
      附甲○○管筏執照、洪福詮管筏執照、補充漁船油申請書
      、漁船配油手冊、配油紀錄及卷附戊○○等人之證述等在
      卷可稽，自足信為真實。
  (三)起訴書之所以認為被告甲○○及丙○○於附表所示時間有
      邀戊○○等人至高雄縣鳳山市五甲地區「越南咖啡KTV 」
      、林園鄉「上海花KTV 」及屏東縣東港「大俐KTV 」等有
      女陪侍之KTV ，以招待飲宴之方式給予不正利益，並陸續
      要求戊○○等人，在其等執行安檢所勤務時，於職務上所
      掌管之漁船進出港檢查登記簿（俗稱報關簿）上檢查人員
      簽證欄上簽名，以證示該等膠筏漁船有如登載之時間出港
      作業之不實記載（詳如報關簿）作為對價，所憑之證據為
      上述被告甲○○供述之證據等，首先就被告甲○○於警詢
      （海巡署高雄縣機動查緝隊）及偵查中雖均曾表示有與戊○○唱過歌，惟甲○○當時係表示有至林園之流星花園
      KTV 唱歌，並非如附表所示之上海花KTV 等，且其僅承認
      有唱歌之事，否認宴請安檢所內人員以及拜託安檢人員偽
      造進出港時數，自不足為不利被告甲○○之認定。其次就
      94年5 、6 月時擔任安檢工作之證人鍾會焜等人證詞可否
      為不利被告之認定茲詳述如下：
    (1)鍾會焜於海巡署高雄縣機動查緝隊及軍事檢察官詢問時雖
      曾表示接受油蟲之招待，進出過有女侍作陪的上海花及越
      南玫瑰。該些油蟲為呂錦文、呂錦崇（共仔）、黃明坤、
      素呅（姐仔）、及「黑肉仔」，但並無被告甲○○、丙○○，而其於軍事法院所為證述及陳述，及於本院證述漁民
      安檢之過程，亦均與被告甲○○、丙○○無關，自無從為
      不利被告甲○○、丙○○之認定。
    (2)戊○○於海巡署高雄縣機動查緝隊詢問時雖曾表示休假期
      間從事非法流用漁業用油的油蟲會相邀出去喝酒，去過三
      次，分別為東港的大俐、林園的上海花、五甲的越南咖啡
      。該三次均有女侍作陪，在五甲越南咖啡是油蟲買單金額
      為10,200元，另兩次則是各付各的。在越南咖啡接受招待
      時，除了伊以外，現場還有同仁張志暉、陳啟輝、吳輝雄
      、陳宏榮以及丑○○。油蟲則是章仔（何敏章）、「雙生
      仔」、丙○○、「吉仔」、「哈仔」等，有時一艘膠筏同
      時報二、三本的情形，最頻繁時會有很多人一次同時拿二
      、三本，核計可以到四、五十本，但不是每本都簽。原先
      堅持不為沒出海漁民報關，94年3 月中開始，張志暉告訴
      我說幫漁民報個一、二本沒關係，深夜無人見到。事後就
      多多少少幫漁民報關，最多一次遇到一次拿四、五本來簽
      ，但並非每本都簽；何敏章與被告丙○○都曾私下聯絡問
      伊何時休假何時放假，在收假時候他二人都曾委託伊幫忙
      偽造進出港登記資料。都會問伊下一班是誰接哨，還有方
      便的話會開一艘膠筏來，一次要拿兩本報關簿來報關。何
      敏章與被告丙○○二人均是從事非法流用漁業用油業者。
      他二人曾拜託過己○○。在五甲「越南咖啡KTV 」曾接受
      何敏章等人之招待，該次由何敏章買單，有宴請我們去五
      甲「越南咖啡KTV 」喝酒吃飯的油蟲，包括指認記錄表中
      的何敏章、被告丙○○、「學仔」。印象中丙○○曾請託
      我為進出港登記（五），入港時間14：40，管筏李崇銘船
      編CTR-KH-5571 之膠筏而簽名，其他都沒印象云云，及於
      軍事檢察官訊問時表示漁民甲○○、丙○○、何敏章、「
      吉仔」、廖正學（學仔）、均有招待飲宴伊。他們均曾未
      開船來即要伊等蓋章報關，也有拿好幾本過來，受於人情
      壓力而幫他們簽名云云，由證人戊○○警詢及軍事檢察官
      之指述縱可認定戊○○曾接受被告甲○○、丙○○連同其
      他漁民之招待，及被告丙○○曾私下聯絡問戊○○何時休
      假何時放假，在收假時候被告丙○○曾委託戊○○幫忙偽
      造進出港登記資料，與被告丙○○曾請託戊○○為卷附進
      出港登記簿（五），入港時間14：40，管筏李崇銘船編
      CTR-KH -5571之膠筏簽名，惟查比對卷附查扣之汕尾安檢
      所船筏進出港紀錄一覽表（94年6 月1 日至94年6 月30日
      、94年7 月1 日至同年94年10月30日、95年5 月1 日至95
      年8 月30日）得知，李崇銘之船筏編號為CTR-KH -5874，
      並非CTR-KH-5571 ，二者顯不相一致，故戊○○指述該次
      進出港其係因丙○○之請託而偽簽之真實性尚有疑問，此
      外縱可依戊○○警詢之表示認定戊○○曾接受被告甲○○
      、丙○○連同其他漁民之招待，及甲○○、丙○○與其他
      漁民係共同出資招待戊○○，與證人戊○○所述被告甲○○及丙○○均曾有未開船來即要證人蓋報關係基於人情壓
      力之說法顯係卸責之詞不足採信等，但並無其他證據可資
      佐證，本院實無從僅依該等陳述即認定證人戊○○曾基於
      接受甲○○、丙○○3 次之招待後，有故意為那些次違背
      職務偽簽報關簿之行為，及二者之間存有對價關係，更不
      能以推論方式認為只要甲○○及丙○○的報關簿上戊○○
      有簽名者均為戊○○所偽簽；則本院自不能以推論方式遽
      為被告甲○○、丙○○有藉招待證人戊○○方式以冀求其
      為違背職務行為之認定，而此係證明被告甲○○、丙○○
      有行賄之犯罪行為所必需者，自不得於欠缺證明情形下為
      不利被告甲○○、丙○○之認定。戊○○於臺灣高雄地方
      法院檢察署檢察官訊問時雖又表示於94年6 、7 月間有去
      東港「大俐KTV 」，林園「上海花KTV 」，五甲「越南咖
      啡KTV 」，皆有女侍作陪，三次消費均沒付過錢，飯局間
      無討論過公事。在被告出船時，會要求讓他們登記出去但
      實際並沒出海，伊都會請他們出海但他們還是不出去。礙
      於人情壓力，在伊當日值班時，要伊在報關簿上做不實登
      記給予方便。非關與他們飲宴關係，係因他們平日就如此
      要求。甲○○為孿生子，當時指認有可能指認錯誤。不確
      定庭上的是甲○○還是王韋凱，可以確定吃飯的是庭上的
      人跟我吃。只知跟漁民出去吃飯的錢由漁民出，沒看過甲○○買單。約在94年5 、6 月間，被告甲○○、丙○○曾
      開一艘船來卻拿兩本登記簿前來要求我簽名之情形云云，
      及於軍事法院時證述及陳述稱去飲宴時不知道漁民在裡面
      。和庚○○與漁民在KTV 飲宴共3 次，漁民有王韋凱或甲○○、丙○○、廖正學在東港大俐KTV 、林園上海花KTV
      、五甲越南咖啡KTV 。監聽記錄在94年7 月5 、6 日與丙○○的通話，以及94年7 月3 、4 日與甲○○之通話，內
      容係指伊當時已下哨，故叫他們直接找值勤人員處理，伊
      誤以為是己○○值勤，所以叫他們找他，沒別的意思云云
      ，但亦無其他證據可資佐證，僅依此等證述及陳述，本院
      仍無從認定證人戊○○曾基於接受甲○○及丙○○招待而
      故意為那些次違背職務偽簽報關簿之行為，及該二者間有
      對價關係，此外證人戊○○於本院之證述並無對被告甲○○及丙○○不利之處，自無從遽為不利被告甲○○、丙○○之認定。
    (3)庚○○於海巡署高雄縣機動查緝隊詢問時雖曾表示與漁民
      一同出去飲宴，有論及偽造進出港紀錄，但強調伊等也說
      要把膠筏開到執檢區才可以，不清楚一船多簿情形，曾遇
      過一船多簿的情形報關，只對合乎規定船筏簽名，其餘不
      簽。。飲宴次數共有四次，第一次：伊與吳輝雄、戊○○
      去有女侍作陪的「上海花KTV 」，喝到一半廖正學就帶不
      熟識人來，該次消費每人付1500元，由廖正學買單。第二
      次：伊與黃富正、己○○、戊○○去有女侍作陪的「越南
      玫瑰KTV 」，後來陳啟輝帶廖正學來，他們來時伊等已經
      快結束了，相處約15分鐘後伊與黃富正、己○○集資2500
      元給廖正學買單後先行離開，剩戊○○、陳啟輝及廖正學
      繼續留下消費。第三次：伊與陳啟輝、張志暉、湯仕銘、
      戊○○、丑○○等人和漁民何敏章一同前往有女侍作陪的
      東港「大俐KTV 」，該次消費不清楚何人付費亦未集資買
      單。第四次：伊與陳啟輝、張志暉、戊○○、丑○○、吳
      輝雄（不確定有無去）和漁民何敏章、丙○○去有女侍作
      陪的五甲「越南咖啡KTV 」。廖正學嗣後才來，該次消費
      不清楚何人付費亦未集資買單云云，及於軍事檢察官訊問
      時表示漁民甲○○、丙○○、何敏章、廖正學（學仔）、
      均有招待飲宴伊。他們均曾未開船來即要伊等蓋章報關，
      也有拿好幾本過來，受於人情壓力而幫他們簽名云云，由
      證人庚○○警詢及軍事檢察官之指述，縱可認定庚○○曾
      接受被告甲○○、丙○○連同其他漁民之招待，及甲○○
      、丙○○與其他漁民係共同出資招待庚○○，與證人庚○○所述被告甲○○及丙○○均曾有未開船來即要證人蓋報
      關係基於人情壓力之說法顯係卸責之詞不足採信等，但並
      無其他證據可資佐證，本院實無從僅依該等陳述即認定證
      人庚○○曾基於接受甲○○、丙○○等4 次之招待後，故
      意為那些次違背職務偽簽報關簿之行為，及二者之間存有
      對價關係，更不能以推論方式認為只要甲○○及丙○○的
      報關簿上庚○○有簽名者均為庚○○所偽簽；則本院自不
      能以推論方式遽為被告甲○○、丙○○有藉招待證人庚○○方式以冀求其為違背職務行為之認定，而此係證明被告
      甲○○、丙○○有行賄之犯罪行為所必需者，自不得於欠
      缺證明情形下為不利被告甲○○、丙○○之認定。庚○○
      於臺灣高雄地方法院檢察署檢察官訊問時雖又表示認識甲○○孿生兄弟王韋凱，也認識丙○○。不曾跟甲○○出去
      過，僅與王韋凱和丙○○出去過3 次，是到有女侍作陪的
      KTV 。被告李俊在94年5 、6 月有去「上海花」、「越南
      咖啡」這2 次，大俐那一次不確定。去吃飯時，被告他們
      均有要求以後報關給他們方便。在軍事法庭雙面鏡前，孿
      生子王韋凱有去，甲○○沒去，他們差別在臉上的痣及甲○○較胖一點。今日94.12.30來報到的是王韋凱本人持甲○○身份證來，非甲○○本人。王韋凱及丙○○在我值班
      時每次都當場拜託我為不實記載，安檢所給漁民方便已有
      5 、6 年時間。不止被告如此，其他漁民也都會如是要求
      。甲○○有幾次證件不齊，但仍在登記簿上有不實記載。
      全部安檢所的人都會如此做。被告甲○○及丙○○曾開船
      來拿報關簿給我簽名，有時只拿登記簿來沒開船來，因他
      們一直拜託我，所以還是有簽名。剛開始不知道漁民拿報
      關簿去領油，後來知道時已太晚，還是有簽名云云，但與
      上述情形相同並無其他證據可資佐證，本院仍無從僅依該
      等陳述即認定證人庚○○曾基於接受甲○○、李宏等4 次
      之招待後，故意為那些次違背職務偽簽報關簿之行為，及
      該二者間有對價關係。庚○○於軍事法院之證述及陳述則
      稱曾與漁民外出飲宴2 、3 次，漁民有廖正學、何敏章、
      甲○○、丙○○、王韋凱等人，有時是漁民打電話給我邀
      約有放假的人一起去唱歌。去唱歌時有負擔部分，和王韋
      凱、己○○、黃富正一起時，有付錢給廖正學1000元，其
      他2 次我沒有出錢。否認偽造不實進出港記錄，94年6 月
      16日以後與己○○、黃富正和漁民飲宴那次（軍檢署起訴
      書附表編號三），係漁民廖正學邀伊，然後伊再打電話叫
      己○○及黃富正一起去。漁民有廖正學和另一名不詳男子
      ，非漁民招待，有出1000元，他們二人各收300 元。飲宴
      中漁民有提到叫伊等不要太刁難，但予以拒絕云云，但亦
      無其他證據可資佐證，僅依此等證述及陳述，本院仍無從
      認定證人庚○○曾基於接受甲○○及丙○○招待而故意為
      那些次違背職務偽簽報關簿之行為，及該二者間有對價關
      係，此外證人庚○○於本院之證述最多亦僅能證明漁民有
      招待之事，自無從遽為不利被告甲○○、丙○○之認定。
    (4)丑○○有於海巡署高雄縣機動查緝隊詢問時雖先表示沒有
      漁民或油蟲委託我偽造進出港簽名，其後則表示總共接受
      二次招待，第一次時間不記得，在五甲有女侍作陪之「越
      南咖啡KTV 」，當時有伊、陳宏榮、戊○○及漁民「章仔
      」、「俊宏」等，其餘不認識，總共約6 、7 人左右。第
      二次是在林園鄉○○路有女侍作陪之「上海花KTV 」，當
      時有伊、陳宏榮、戊○○及漁民「章仔」云云，但丑○○
      於警詢時並未表示有何等違背職務行為。丑○○於軍事檢
      察官訊問時表示第一次招待是在94年6 月某日，甲○○、
      丙○○、何敏章、廖正學（學仔）招待伊與戊○○、陳宏
      榮到五甲有女侍作陪的「越南咖啡KTV 」。第二次是94年
      6 月底某日，何敏章、甲○○招待伊與戊○○、陳宏榮到
      林園鄉有女侍作陪的「上海花KTV 」。該消費由漁民付錢
      ，每次約2000元。漁民有要求做違背職務之行為，沒開船
      過來就要我們蓋章讓他們報關出港，也有拿好幾本要我們
      簽名，受迫於人情壓力故為之云云，由證人丑○○軍事檢
      察官之指述，縱可認定丑○○曾接受被告甲○○、丙○○
      連同其他漁民之招待，及甲○○、丙○○與其他漁民係共
      同出資招待丑○○，與證人丑○○所述被告甲○○及丙○○均曾有未開船來即要證人報關係基於人情壓力之說法顯
      係卸責之詞不足採信，但並無其他證據可資佐證，本院實
      無從僅依該等陳述即認定證人丑○○曾基於接受甲○○、
      丙○○等2 次之招待後，故意為那些次違背職務偽簽報關
      簿之行為，及二者之間存有對價關係，更不能以推論方式
      認為只要甲○○及丙○○的報關簿上丑○○有簽名者均為
      丑○○所偽簽；則本院自不能以推論方式遽為被告甲○○
      、丙○○有藉招待證人丑○○方式以冀求其為違背職務行
      為之認定，而此係證明被告甲○○、丙○○有行賄之犯罪
      行為所必需者，自不得於欠缺證明情形下為不利被告甲○○、丙○○之認定。丑○○於臺灣高雄地方法院檢察署檢
      察官訊問時雖又表示有與被告出去吃飯過二次，一次在越
      南咖啡店，一次在林園上海花KTV 。是被告丙○○他們付
      錢，有小姐坐檯的。吃飯時被告沒有要求以後出港給方便
      。承認有放水過，例如證件不符，還是讓他們過，但是時
      間部分是相符的。大家皆如此作為，不想跟別人不一樣云
      云，於軍事法院時證述及陳述則稱無偽造文書，但有接受
      如軍事法院判決附表編號二、三之兩次招待，分別在6 月
      中及6 月底，係在不知情下被陳啟輝、張志暉找去。附表
      編號一所示，即於94年6 月某日與戊○○、庚○○、何敏
      章、廖正學到五甲「越南咖啡KTV 」確實有去消費，收假
      後伊與吳輝雄有一起各拿1500元給陳啟輝做為消費出資。
      當時有漁民對伊等說要在安檢所服務，比手勢要伊等「這
      樣」，當時吳輝雄有跟他們說不行，說在當兵不能如此做
      。不知他們所說的「這樣」係指何意。判決附表編號二所
      列人員即戊○○、庚○○、何敏章、甲○○等人於94年6
      月底至「上海花KTV 」消費一事，確實有去消費，是伊和
      吳輝雄先去，戊○○、庚○○後到，何敏章、甲○○也出
      現，伊與吳輝雄要離開時，何敏章也要離開，伊與吳輝雄
      各自拿1500元給何敏章去櫃臺買單云云，惟仍無其他證據
      可資佐證，僅依此等證述及陳述，本院仍無從認定證人丑
      ○○曾基於接受甲○○及丙○○招待而故意為那些次違背
      職務偽簽報關簿之行為，及該二者間有對價關係，此外證
      人丑○○於本院之證述最多亦僅能證明漁民有招待之事，
      仍無從遽為不利被告甲○○、丙○○之認定。
    (5)己○○於海巡署高雄縣機動查緝隊詢問時否認有接受漁民
      招待，於軍事檢察官訊問時表示94年6 月中詢某日，章仔
      曾邀請伊與陳宏榮、黃富正一同前往有女侍作陪的五甲「
      越南咖啡KTV 」，該次消費由漁民付錢。前開漁民曾船未
      開出去卻要我報出關，有回一次拿很多本要我簽，受迫於
      人情壓力故為之云云，及於軍事法院時證述及陳述則稱94
      年6 月中旬是陳宏榮邀伊去越南KTV ，到那邊才發現盜油
      業者在其中。否認與丑○○一起接受漁民招待在KTV 唱歌
      云云，由證人己○○軍事檢察官及軍事法院之指述及證述
      ，及其他證人庚○○之指述，縱可認定己○○曾接受被告
      甲○○連同其他漁民之招待，及甲○○與其他漁民係共同
      出資招待孟坤，與證人己○○所述漁民曾有未開船來即要
      證人報出關有回一次拿很多本要伊簽因基於人情壓力之說
      法顯係卸責之詞不足採信，但並無其他證據可資佐證，本
      院實無從僅依該等陳述即認定證人己○○曾基於接受甲○○該1 次之招待後，故意為那些次違背職務偽簽報關簿之
      行為，及二者間有對價關係，更不能以推論方式認為只要
      甲○○及丙○○的報關簿上己○○有簽名者均為己○○所
      偽簽，則本院自不能以推論方式遽為被告甲○○、丙○○
      有藉招待證人己○○方式以冀求其為違背職務行為之認定
      ，而此係證明被告甲○○、丙○○有行賄之犯罪行為所必
      需者，自不得於欠缺證明情形下為不利被告甲○○、丙○○之認定。此外證人己○○於本院之證述仍如上述於軍事
      檢察官及軍事法院之陳述及證述最多亦僅能證明漁民有招
      待之事，自無從遽為不利被告甲○○、丙○○之認定。
    (6)癸○○有於海巡署高雄縣機動查緝隊詢問時表示服役過程
      中均有落實安檢勤務，不曾幫助漁民偽造進出港記錄。知
      道所內同仁吳輝雄、陳啟輝、陳宏榮、戊○○等人有在幫
      助沒有出海的漁民偽造進出港記錄，有特定漁民會配合認
      識的安檢員利用深夜或安檢所內人員較少時候，以125c.c
      機車或開汽車載幾十本進出港登記簿到所裡，然後一本一
      本拿出來讓那位安檢員簽名。而那位安檢員就會幫他簽名
      。但是如果所裡的人變多安檢員就會要求他們開幾艘膠筏
      到安檢所前做樣子。之後那些漁民會將已簽完名的進出港
      登記簿有時整疊有時一本一本的拿進去給值班蓋章。漁民
      偽造進出港紀錄係因為要申請補充漁業用柴油，之後將這
      些柴油出售以賺取差價。那些下士會利用深夜機巡時或下
      哨後偷偷換便服讓油蟲載出去，大都去酒店。從事非法流
      用漁業用油的漁民有綽號「雙生仔」、「章仔」、「紅面
      仔」云云，警詢此次指述癸○○並未明白陳述伊有幫助漁
      民偽造進出港紀錄或受漁民交待，而其雖稱漁民有宴請其
      他安檢人員的時間及次數等，但未陳述詳情，且其所稱油
      蟲僅以「雙生仔」、「章仔」、「紅面仔」等綽號表示，
      並未表示其等姓名；而癸○○於軍事檢察官訊問時雖曾表
      示在94年6 月中某日，被告甲○○、何敏章、廖正學（學
      仔）、紅面仔（劉進水）等人邀請伊與陳宏榮到五甲「越
      南咖啡KTV 」並有女侍作陪，接受招待。該消費係由漁民
      付錢，金額不清楚。漁民有要求做違背職務之行為，沒開
      船過來就要我們蓋章讓他們報關出港，也有拿好幾本要我
      們簽名，受迫於人情壓力故為之。第一次做是所長指示我
      這樣做的云云，惟查縱可認定癸○○曾接受被告甲○○、
      丙○○連同其他漁民之招待，及甲○○、丙○○與其他漁
      民係共同出資招待癸○○，與證人癸○○所述漁民曾有未
      開船來即要證人報出關有回一次拿很多本要伊簽因基於人
      情壓力之說法顯係卸責之詞不足採信，但並無其他證據可
      資佐證，本院實無從僅依該段陳述即認定證人癸○○曾基
      於接受甲○○該次之招待而故意為那些次違背職務偽簽報
      關簿之行為，與二者間有對價關係，更不能以推論方式認
      為只要甲○○及丙○○的報關簿上癸○○有簽名者均為癸○○所偽簽，則本院自不能以推論方式遽為被告甲○○、
      丙○○有藉招待證人癸○○方式以冀求其為違背職務行為
      之認定，而此係證明被告甲○○、丙○○有行賄之犯罪行
      為所必需者，自不得於欠缺證明情形下為不利被告甲○○
      、丙○○之認定。癸○○於臺灣高雄地方法院檢察署檢察
      事務官訊問時則稱當初指認被告甲○○與丙○○，係在總
      隊時透過指認鏡所指認出，現覺得人與名字對不起來。94
      年6 月中旬，如海巡總隊筆錄所說之地點，是陳宏榮班長
      邀約我去有小姐作陪的地方吃飯，當日消費不知何人付費
      ，唱歌唱到一半時有其他漁民進來。但沒有與被告他們吃
      過飯，他們亦無要求過在漁船檢查時放水。他們都有實際
      出港，並沒有只將漁船進出登記簿拿來簽名，而無將船開
      進港口要出港之情況，都要上船檢查。否認被告有登記簿
      有簽名無出港的情形云云，依此等證述及陳述，亦無其他
      證據可資佐證，本院仍無從認定證人癸○○曾基於接受甲○○及丙○○招待而故意為那些次違背職務偽簽報關簿之
      行為，及該二者間有對價關係。癸○○於軍事法院及本院
      證述及陳述時，雖仍表示曾於94年6 月中，庚○○邀伊休
      假時去五甲越南咖啡KTV ，當時沒說是漁民招待的，現場
      有何敏章、甲○○、劉進水、廖正學還有己○○，但癸○○係表示並未因為該次唱歌後漁民要求伊為違背職務之行
      為，則該等陳述及證述最多亦僅能證明漁民有招待之事，
      自無從遽為不利被告甲○○、丙○○之認定。
  (四)再查依起訴書所指被告甲○○漁船進出港登記簿1 份、被
      告丙○○之臺灣區漁船油配油手冊、高雄縣政府漁業執照
      、管筏執照、漁船進出港登記簿各1 份、高雄高雄縣林園
      區漁會函及其檢附之附件，只能證明被告甲○○係停泊在
      高雄縣林園鄉汕尾漁港編號「CTR-KH-5887 」膠筏漁船之
      負責人、被告丙○○係編號「CTR-KH-6012 」膠筏漁船之
      負責人，及該二艘膠筏於94年5 、6 月時報關簿有何記載
      、共加了多少油等，單憑該等資料，實無從認定被告甲○○、丙○○之報關簿在94年5 、6 月時之記載全部不實，
      及被告甲○○、丙○○94年5 、6 月所加之油全係基於詐
      欺而取得；而起訴書所指戊○○之通訊監察譯文，縱其語
      氣相當曖昧，但實無從據以認定戊○○是否真的已為違背
      職務偽簽報關簿之行為，亦無從證明係受被告甲○○、丙○○招待後有為違背職務行為，故仍不足為不利被告甲○○及丙○○之認定。本院並已盡調查所能依職權調閱被告
      甲○○94年5 、6 月份船筏進出港記錄一覽表（本院卷一
      第217- 218頁）、被告丙○○之94年5 、6 月船筏進出港
      記錄一覽表、漁業管理資訊查詢系統（本院卷一第220-
      225 頁）、海岸巡防總局南部地區巡防局函附本院所附之
      編號CTRKH5887 及編號CTRKH 6012船筏審查記錄暨航跡圖
      ，及向高雄縣林園區漁會等函詢相關加油及94年5 、6 月
      時甲種漁船用油之油價資料等，但僅依該等資料仍不足以
      作為認定被告甲○○、丙○○有具體行賄證人戊○○等及
      證人戊○○等因此有為何等違背職務行為及二者間確有對
      價關係，此外本院並曾傳喚證人乙○○、壬○○、辛○○
      、子○○等人，但證人乙○○等證詞並不足為不利被告甲○○及丙○○之認定，另國防部南部地方軍事法院檢察署
      軍事檢察官雖曾起訴寅○○、戊○○、庚○○、丑○○、
      己○○、黃富正等人涉嫌貪污收受賄賂，惟該案最後經國
      防部高等軍事法院高雄分院判處鍾會焜等全部無罪業已確
      定在案，自不能依軍事檢察官之起訴書認定被告甲○○、
      丙○○之犯罪。
五、綜上所述，依證人鍾會焜、戊○○、庚○○、丑○○、己○○、癸○○等人於警詢、軍事檢察官、臺灣高雄地方法院檢
    察署檢察官、軍事法院及本院之證述及陳述，縱可認為被告
    甲○○及丙○○有招待戊○○等人行為，但均無從認定因被
    告甲○○、丙○○招待證人戊○○等人後，證人戊○○等有
    何等違背職務行為？自無從證明招待、違背職務行為二者間
    之對價關係，而卷附其他證據在無法認定證人戊○○等有何
    等違背職務行為前提下，即不足為不利被告甲○○、丙○○
    之認定，既無從證明甲○○、丙○○有行賄戊○○等後使戊○○等人有在被告甲○○等未出港時仍偽簽報關簿行為，自
    亦無從為被告甲○○及丙○○有犯詐欺罪之認定。另起訴書
    雖認被告甲○○、丙○○94年5 、6 月向加油站購買之漁船
    用油全部，均是以行賄方式取得蓋有安檢人員不實簽章之報
    關簿後詐騙取得，但被告甲○○、丙○○報關簿內94年5 、
    6 月時除有戊○○、庚○○、丑○○、己○○、癸○○等人
    之簽章外，尚有其他如陳啟輝、湯仕銘等多人之簽名，如何
    可謂被告甲○○、丙○○94年5 、6 月向加油站購買之漁船
    用油全部均係以行賄方式詐騙所得？此外又無其他積極證據
    認定被告甲○○、丙○○之犯罪，起訴書所指被告犯罪自屬
    不能證明，本院自應為無罪之諭知。
據上論斷，應依刑事訴訟法第301 條第1 項，判決如主文。
本案經檢察官丁○○到庭執行職務。
中    華    民    國    97    年    8     月    27    日
                  刑事第九庭  審判長法  官  張世賢
                                    法  官  王奕勛
                                    法  官  黃紀錄
以上正本證明與原本無異。
如不服本判決應於收受本判決後10日內向本院提出上訴書狀，並
應敘述具體理由，如未敘述上訴理由者，應於上訴期間屆滿後20
日內補提理由書狀於本院（均須按他造當事人之人數附繕本）「
切勿逕送上級法院」。
中    華    民    國    97    年    8     月    27    日
                                    書記官  林志衡
附表：
  ┌──┬────┬─────┬──────┬───────┬──────┐
  │編號│被告姓名│時    間  │地        點│參與之公務員  │金額        │
  ├──┼────┼─────┼──────┼───────┼──────┤
  │一  │丙○○  │94年6月某 │越南咖啡KTV │戊○○、庚○○│每人約2000元│
  │    │        │日        │            │、丑○○。    │。          │
  ├──┼────┼─────┼──────┼───────┼──────┤
  │二  │甲○○  │94年6月底 │上海花KTV   │戊○○、庚○○│每人約2000元│
  │    │        │某日      │            │、丑○○。    │。          │
  ├──┼────┼─────┼──────┼───────┼──────┤
  │三  │甲○○  │94年6月中 │越南咖啡KTV │庚○○、黃富正│每人約3000元│
  │    │        │旬某日    │            │、己○○。    │。          │
  ├──┼────┼─────┼──────┼───────┼──────┤
  │四  │丙○○  │日期不詳  │大俐KTV     │戊○○、庚○○│每人約3000～│
  │    │        │          │            │。            │4000元。    │
  └──┴────┴─────┴──────┴───────┴──────┘


司法院資訊處製作；財團法人民間司法改革基金會備份。
